臺灣高等法院高雄分院刑事判決　　　　　　　　　九十一年度上更(一)字第九號
　　上　訴　人
　　即　被　告　甲○○
　　指定辯護人　本院公設辯護人李佩娟
右上訴人因公共危險案件，不服臺灣高雄地方法院九十年度訴字第一二九八號中華民
國九十年九月二十八日第一審判決（起訴案號：臺灣高雄地方法院檢察署九十年度偵
字第二九五八、七一五○號），提起上訴，判決後經最高法院發回更審，本院判決如
左：
    主  文
原判決關於公共危險部分撤銷。
甲○○連續放火燒燬現有人所在之建築物未遂，累犯，處有期徒刑貳年，於刑之執行
完畢或赦免後，令入相當處所，施以監護，其期間為貳年；扣案打火機壹個、汽油桶
壹個，均沒收。
    事  實
甲○○於民國八十一年間，曾因違反麻醉藥品管理條例案件，經台灣高雄地方法院判
處有期徒刑四月並執行完畢，於八十六年間，復違反麻醉藥品管理條例案件，經同法
院判處有期徒刑四月確定，於八十七年七月三十一日執行完畢，其為精神耗弱之人，
基於概括犯意，連續於九十年四月十二日，在附表所示之時間、地點，以玻璃瓶內裝
汽油，朝附表所載諸廟宇，以點燃汽油瓶後朝廟內神像、供桌擲入廟內方式，著手放
火燒燬現有人所在之廟宇建築物，均因廟內看管人員及時發現立即撲滅或汽油瓶未引
燃等因素，致均未得逞其燒燬廟宇結果，嗣經人報警循線查獲，並於同日十八時四十
五分許，在其高雄縣美濃鎮○○○路一二七巷三號住處扣得其所有供上開犯罪用之汽
油桶各一個及在甲○○身上扣得打火機一個。案經高雄縣警察局旗山分局報請臺灣高
雄地方法院檢察署檢察官偵查起訴。
    理  由
一、訊據上訴人即被告甲○○坦認前揭以玻璃瓶裝汽油，於附表所載時間，至附表所
    載地點之廟宇，點燃汽油瓶後朝神像、供桌擲入廟內等行為，惟否認有故意放火
    燒燬廟宇之意思，辯稱：伊不是要燒廟，伊僅係要燒神像云云。惟查，前揭如何
    以玻璃瓶裝汽油，並點火後持以丟入廟宇等情節，既據被告坦認在卷，而其縱火
    燒寺廟目的，被告於警訊中亦明確供承：「因寺廟殺人無數，所以我才將它燒燬
    」等語，且被告以汽油瓶丟擲入廟宇內，僅因廟內看管人員及時發現，而即時撲
    滅或汽油瓶丟入廟時未引燃，終未引致廟宇燒燬等情，復據被害人戊○○、乙○○、丙○○○、何桂傳、己○○分別證述甚詳，所證述情節，與被告上開所供大
    致相符，並有打火機、汽油桶各一個扣案可資佐證，並有卷附火災原因調查報告
    書一份及火災現場相片數幀附卷可稽；矧以玻璃瓶內裝汽油，點燃後擲入廟宇內
    ，其目的縱如被告所辯，僅係朝寺廟內神像、供桌投擲，然汽油係屬流體易燃物
    ，一旦包裝瓶體碰撞破裂，油液點燃並流動四散，火舌如何流竄，可預見難以預
    估控制，且將汽油瓶點燃，亦可預見玻璃瓶容易爆裂，而使火舌四散之慮，又廟
    宇內擺設，通常神像、神桌係屬結合擺放，必要擺設又難脫香蠋等易燃物品，相
    關設施諸多屬木製品（如天后宮，二八八號警卷十一頁照片），一旦火舌形成，
    經風吹即易於助長火勢，燒及週邊物品，甚而延燒整棟建築物，客觀上本難控制
    僅燒燬特定某一物品，而不會牽累整個廟宇之建物安全，被告可預見上情，又無
    足供其確信絕不會延燒他物以致燒燬整個廟宇（建築物）之能力與作為，仍執意
    於玻璃瓶內裝汽油向神像、供桌處投擲，難謂其無放火燒燬廟宇故意，是被告上
    開所辯，顯不足採。又附表所載廟宇，被害人戊○○、乙○○、丙○○○於原審
    均已陳明：有看守或管理人住在廟裡等語（原審卷五七至五九頁），至被害人何
    桂傳固證稱：平常（鎮安）祠裡沒有人住等語，然鎮安祠及三山國王宮等寺廟，
    本係供信徒參拜禮佛處所，案發當時段為十七時至十八時許，衡情有不特定信徒
    進出使用，乃屬常情而可預見（按刑法第一百七十三條第一項所稱「現有人所在
    之建築物，並不以放火當時果有人在內為必要，而以案發時段該建築物於平時有
    人在內使用為已足），是附表所載示廟宇均屬現有人所在之建築物無疑。本件事
    證明確，被告犯行已堪認定。
二、被告放火燒燬現有人所在如附表所載處所廟宇未遂，係犯刑法第一百七十三條第
    三項、第一項之放火燒燬現有人所在之建築物未遂罪。被告所為數放火行為，時
    間緊接，手法相同，觸犯犯罪構成要件相同之罪名，顯係基於概括之犯意反覆為
    之，應依連續犯之規定論以一罪。被告上開犯行均已著手於犯罪行為之實行，而
    未燒燬建築物，為未遂犯，爰按既遂犯之刑減輕之。被告曾因違反麻醉藥品管理
    條例案件經法院判處有期徒刑四月確定，於八十七年七月三十一日執行完畢，有
    臺灣高等法院被告全國前案紀錄表在卷可考，五年內再犯有期徒刑以上刑之本罪
，為累犯，應加重其刑（法定刑無期徒刑部分不加重）。被告在原審及本院歷次
    審理中，或稱：「證據在高空」、或稱：「神明殺人無數」、或稱：「神明殺人
    ，伊要警告神明」等語，庭訊時呈現之神態及言語反應確屬異常，經原審法院送
    請高雄市立凱旋醫院鑑定其精神狀態，結果：「臨床上無法排除『物質濫用併有
    精神症狀』之診斷。依精神病理，案主（即本件被告）在上述連續犯行時，非直
    接受幻想或幻聽支配，而是間接受病情之影響致對外界現實判斷易受扭曲而偏差
    有以為之，其犯行時之精神狀態僅達『精神耗弱』程度」等情，有該院九十年八
    月二十三日高市凱醫成字第二四五五號函附精神鑑定書在卷可稽（原審卷三六頁
    ），是被告本件犯行係精神耗弱狀態下所為，爰依刑法第十九條第二項之規定減
    輕其刑，並先加重後再兩度減輕。被告上開犯罪事證明確，原審法院予以論罪科
    刑，固非無見。惟查：被告於九十年一月三十日十時（二十分許），在高雄縣美
    濃鎮○○路○段之觀音紫竹寺前庭香爐旁，以竹葉集中一處，並用打火機點燃之
    行為（即起訴書或原審判決附表編號一部分）並不成立犯罪（理由詳如所述），
    原判決仍併予論罪科刑，自有未妥，被告上訴意旨否認此部分犯罪，指摘原判決
    不當，為有理由（其餘部分否認犯罪則無理由），應由本院撤銷改判。審酌被告
    有竊盜、麻藥等前科（臺灣高等法院被告全國前案紀錄表在卷可按），素行非佳
    ，以自製汽油瓶連續縱火焚燒廟宇（有人所在之建築物），惟其係有精神病癥，
    於精神耗弱情形下實施犯罪，多數被害人均表原諒被告等情及其他一切情狀，量
    處如主文第二項所示之刑。被告因精神耗弱獲本院減刑，被告既係有精神症狀，
    即有監護之必要，爰依刑法第八十七條第二項、第三項宣告於刑之執行完畢或赦
    免後，令入相當處所施以監護，其期間為二年。扣案之打火機一個、汽油桶一個
    ，均係被告所有供放火犯罪所用之物，業經被告自承在卷（七一五０號偵卷八頁
    反面），應依法宣告沒收之。
三、公訴意旨另認：被告於九十年一月三十日十時（二十分許），在高雄縣美濃鎮○○路○段之觀音紫竹寺（即起訴書或原審判決附表編號一部分）亦有以自製汽油
    彈點燃後投擲廟內神像、供桌，然未燒燬該寺，而認被告此部分亦涉有刑法第一
    百七十三條第三項、第一項之罪嫌云云。惟按犯罪事實應依證據認定之，無證據
    不得推定其犯罪事實，刑事訴訟法第一百五十四條定有明文。經查，被告於上述
    時、地僅係將竹葉收集後置於香爐旁點火燃燒，附近都是水泥地，不會燒到廟，
    且未致生公共危險之情，業經被告堅稱甚詳（本院卷二六頁），核與證人丁○○
    、曾文欽、王秀玲於警訊中陳述情節相符，依卷附照片數幀顯示燃燒之地點為廟
    前廣場香爐旁，且與香爐尚有一段距離，地面則為水泥造，火未有延燒至香爐或
    廟宇之情事，其所集中之竹葉僅一小堆，客觀上本難認可達到縱火目的，客觀上
    亦不足引起延燒效果，應堪認定被告並無放火燒燬廟宇或週邊其他物品之企圖，
    是被告辯稱：只是要警告神明，無燒毀廟宇之意，堪信為真實。此外復無任何證
    據足認被告涉有公訴人所指訴之犯行，自屬犯罪不能證明。此部分依法本應為無
    罪之判決，然公訴人認此部分與前開有罪科刑部分，有連續犯裁判上一罪之關係
    ，是本院自不另為無罪之諭知。
四、被告另被訴毀損部分，業經原審法院判決公訴不受理確定，附此明。
據上論斷，應依刑事訴訟法第三百六十九條第一項前段、第三百六十四條、第二百九
十九條第一項前段，刑法第五十六條、第一百七十三條第三項、第一項、第二十六條
前段、第四十七條、第十九條第二項、第八十七條第二項、第三項、第三十八條第一
項第二款，判決如主文。
本案經檢察官沈紹嘉到庭執行職務。
中    華    民    國     九十一     年       五       月      十五      日
                              臺灣高等法院高雄分院刑事第八庭
                                  審判長法官  郭雅美
                                        法官  張盛喜
                                        法官  洪兆隆
右正本證明與原本無異。
如不服本判決應於收受本判決後十日內向本院提出上訴書狀，其未述上訴理由者，
並得於提起上訴後十日內向本院補提理由書狀（均須按他造當事人之人數附繕本)「
切勿逕送上級法院」。
                                      書記官  吳福連
中    華    民    國     九十一     年       五       月      十七      日
附錄本件論罪科刑法條：
刑法第一百七十三條
放火燒燬現供人使用之住宅或現有人所在之建築物、礦坑、火車、電車或其他供水、
陸、空公眾運輸之舟、車、航空機者，處無期徒刑或七年以上有期徒刑。
失火燒燬前項之物者，處一年以下有期徒刑、拘役或五百元以下罰金。
第一項之未遂犯罰之。
預備犯第一項之罪者，處一年以下有期徒刑、拘役或三百元以下罰金。
附表：
┌──┬──────┬───────┬───────┬─────┬───┐
│編號│犯罪時間    │犯罪地點      │犯罪方法      │廟宇名稱  │被害人│
├──┼──────┼───────┼───────┼─────┼───┤
│ １ │九十年四月十│高雄縣美濃鎮永│用玻璃瓶裝汽油│天后宮    │戊○○│
│    │二日十七時  │安路二六九巷一│再用打火機點燃│          │      │
│    │            │號。          │丟向寺廟內媽祖│          │      │
│    │            │              │神像，火勢引燃│          │      │
│    │            │              │神桌並燒及神桌│          │      │
│    │            │              │上小尊媽姐神像│          │      │
│    │            │              │，造成二尊神明│          │      │
│    │            │              │煙燻嚴重。    │          │      │
├──┼──────┼───────┼───────┼─────┼───┤
│ ２ │同右日十八時│同右鎮○○街四│引燃汽油瓶丟擲│西竹堂（起│乙○○│
│    │許。        │八號。        │方法同右。燒壞│訴書及原審│      │
│    │            │              │觀音神像外封面│誤載為西竹│      │
│    │            │              │玻璃，並燻黑觀│寺）      │      │
│    │            │              │音神像。此外並│          │      │
│    │            │              │無其他延燒情形│          │      │
├──┼──────┼───────┼───────┼─────┼───┤
│ ３ │同右日十八時│同右街四九號。│引燃汽油瓶丟擲│崇光寺    │張傅子│
│    │許。        │              │方法同右。至使│          │英    │
│    │            │              │神像框玻璃破裂│          │      │
│    │            │              │並燻黑神像框玻│          │      │
│    │            │              │璃及神桌大理石│          │      │
│    │            │              │上觀音神像。  │          │      │
├──┼──────┼───────┼───────┼─────┼───┤
│ ４ │同右日十八時│同右鎮○○路鎮│引燃汽油瓶丟擲│鎮安祠    │何桂傳│
│    │許。        │公所前。      │方法同右。地板│          │      │
│    │            │              │上蒐集到之汽油│          │      │
│    │            │              │瓶含有濃厚汽油│          │      │
│    │            │              │味道。未發生延│          │      │
│    │            │              │燒結果。      │          │      │
├──┼──────┼───────┼───────┼─────┼───┤
│ ５ │同右日十八時│同右鎮○○街二│同右。但汽油彈│三山國王宮│己○○│
│    │許。        │之一號。      │丟進廟內後並未│          │      │
│    │            │              │燃燒。勘查後桌│          │      │
│    │            │              │上蒐集到之汽油│          │      │
│    │            │              │瓶含有濃厚汽油│          │      │
│    │            │              │味道。未發生延│          │      │
│    │            │              │燒結果。      │          │      │
└──┴──────┴───────┴───────┴─────┴───┘
                                                                        Ｑ
